臺灣苗栗地方法院民事裁定
110年度監宣字第199號
聲  請  人  陳嘉惠  


相  對  人  陳嘉玉  


關  係  人  陳繼中  


上列聲請人聲請監護宣告事件，本院裁定如下：
    主      文
一、宣告相對人陳嘉玉（民國00年0 月00日生、身分證統一編號
    ：Z000000000號）為受監護宣告之人。
二、選定聲請人陳嘉惠（民國00年0 月00日生、身分證統一編號
    ：Z000000000號）為相對人之監護人。
三、指定關係人陳繼中（民國00年0 月00日生，身分證統一編號
    ：Z000000000號）為會同開具財產清冊之人。
四、聲請費用新臺幣壹仟元由受監護宣告之人負擔。
　　理    由
一、按對於因精神障礙或其他心智缺陷，致不能為意思表示或受
    意思表示，或不能辨識其意思效果者，法院得因本人、配偶
    、四親等之親屬，最近1 年有同居事實之其他親屬、檢察官
    、主管機關或社會福利機構之聲請，為監護之宣告，民法第
    14條第1 項定有明文。次按受監護宣告之人應置監護人；法
    院為監護之宣告時，應依職權就配偶、四親等內之親屬、最
    近1 年有同居事實之其他親屬、主管機關、社會福利機構或
    其他適當之人選定1 人或數人為監護人，並同時指定會同開
    具財產清冊之人；法院選定監護人時，應依受監護宣告之人
    之最佳利益，優先考量受監護宣告之人之意見，審酌一切情
    狀，並注意下列事項：（一）監護宣告之人之身心狀態與
    生活及財產狀況。（二）受監護宣告之人與其配偶、子女或
    其他共同生活之人間之情感狀況。（三）監護人之職業、經
    歷、意見及其與受監護宣告之人之利害關係。（四）法人為
    監護人時，其事業之種類與內容，法人及其代表人與受監護
    宣告之人之利害關係，民法第1110條、第1111條第1 項、第
    1111條之1 亦規定甚明。末按，法院應於鑑定人前，就應受
　　監護宣告之人之精神或心智狀況，訊問鑑定人及應受監護宣
    告之人，始得為監護之宣告。但有事實足認無訊問之必要者
    ，不在此限。鑑定應有精神科專科醫師或具精神科經驗之醫
    師參與並出具書面報告，家事事件法第167 條定有明文。
二、本件聲請意旨略以：聲請人陳嘉惠為相對人陳嘉玉之姊姊，
    相對人自幼罹患唐氏症，未曾外出工作，曾居住弘光護理之
    家，生活無法自理，目前居住衛生福利部苗栗醫院附設栗園
    護理之家，雖經診治仍未見起色，致不能為意思表示及受意
    思表示，或不能辨識其意思表示之效果，為此請求宣告相對
    人為受監護宣告之人，選任聲請人為相對人之監護人，並選
    任關係人即相對人哥哥陳繼中為會同開具財產清冊之人等語
    。
三、本院之判斷:
（一）聲請人主張之事實，業據其提出親屬系統表、同意書、中
      華民國身心障礙證明、戶籍謄本等件為證。另經本院於民
      國111年4月7日下午2時30分前往衛生福利部苗栗醫院附設
      栗園護理之家實施鑑定程序，有鑑定人薛耿銘醫師、聲請
      人及相對人等在場，法官當場審驗相對人之心神狀況，並
      於鑑定人薛耿銘醫師前訊問相對人，相對人臥床、使用鼻
      胃管、導尿管，手腳呈現僵硬、萎縮狀態，對於法官及聲
      請人之叫喚均無明顯反應，鑑定人表示相對人自進入護理
      之家即呈現此種狀態，巴氏量表零分等語，經法官請鑑定
      人提出簡易鑑定報告，此經載明本件監宣輔宣訊問筆錄附
      卷可稽。嗣經鑑定人函覆衛生福利部苗栗醫院監護宣告鑑
      定報告書略以：相對人為唐氏症引發失智症患者，本院病
      歷顯示相對人記憶、定向、判斷能力嚴重缺損，欠缺口語
      表達，認知及自我照顧功能，已達不能為意思表示、受意
      思表示或辨識其意思表示效果之程度等語。綜上，足認相
      對人確因精神障礙或其他心智缺陷，致不能為意思表示或
      受意思表示，或不能辨識其意思表示效果之程度，爰宣告
      相對人為受監護宣告之人。
（二）聲請人為相對人之長姊，關係人陳繼中為相對人之長兄，
      相對人無配偶，父母已歿，相對人之手足、近親陳嘉露、
      邱華傑、滕涵瑞、紀彥池等均同意由聲請人擔任監護人，
      關係人擔任會同開具財產清冊之人等情，有親屬系統表、
      同意書、戶籍謄本在卷可稽。本院函請苗栗縣政府訪視聲
      請人及相對人，訪視報告略以：相對人陳嘉玉51歲，持有
      1類身障證明，不具生活自理能力、認知功能喪失，因聲
      請人母逝世，留有存款及定存30萬元，為辦理繼承事宜，
      爰聲請本件。聲請人為相對人之長姊，56歲，前為教職人
      員，現已辦理退休，每月退休金約5萬元，聲請人現無業
      可及時協助處理相對人事務，與其他手足維持良好互動關
      係，有意願擔任相對人之監護人，並知悉擔任監護人之責
      任及義務，現階段除將相對人安置於護理之家，並持續申
      請外籍看護，若後續經醫師評估相對人可返家，亦順利申
      請外籍看護，會安排相對人返家居住由看護協助照顧。關
      係人陳繼中為相對人長兄，就職於鐵路局，其配偶從事教
      職工作，子女均就業，原經討論欲選任關係人為監護人，
      然於了解監護人責任後，考量關係人尚在就業及距離等因
      素，改為擔任會同開具財產清冊之人。相對人手足均認對
      相對人有照顧責任，為妥善安排相對人等照護事宜，均同
      意由聲請人擔任相對人之監護人，並由關係人擔任會同開
      具財產清冊之人等語，有新北市政府社會局111年3月1日
      新北社工字第1110366478號函檢附成人監護訪視調查評估
      報告、財團法人台中市私立龍眼林社會福利慈善事業基金
      會111年3月7日財龍老字第111030004號函檢附成年監護訪
      視調查評估報告、財團法人苗栗縣私立幼安教養院111年3
      月30日幼安字第1110133號函檢附苗栗縣政府身心障礙者
      聲請監護宣告案件訪視調查表各一份在卷可稽。本院審酌
      上情，認聲請人為相對人之長姊，有意願擔任監護人，目
      前對相對人之照顧無疏忽不當之處，且有親屬資源支持，
      應可善盡保護相對人之權益，爰依前揭規定，選定聲請人
      為相對人之監護人；另關係人為相對人之長兄，有意願擔
      任會同開具財產清冊之人，爰依前揭規定，併指定關係人
      為會同開具財產清冊之人。
四、末按監護人於執行有關受監護人之生活、護養療治及財產管
    理之職務時，應尊重受監護人之意思，並考量其身心狀況與
    生活狀況；監護開始時，監護人對於受監護人之財產，應依
    規定會同本院指定開具財產清冊之人，於二月內開具財產清
    冊，並陳報法院；於前條之財產清冊開具完成並陳報法院前
    ，監護人對於受監護人之財產僅得為管理上必要之行為；監
    護人對於受監護人之財產，非為受監護人之利益，不得使用
    、代為或同意處分；監護人代理受監護人購置或處分不動產
    ，或就其居住之建築物或基地出租、供他人使用或終止租賃
    ，非經法院許可，不生效力；民法第1112條、第1113條準用
    第1099條第1 項、第1099之1 、第1101條第1 項及第2 項之
    規定甚明，請參照辦理。
五、依家事事件法第164 條第2 項，裁定如主文。
中　　華　　民　　國　　111 　年　　 5　　月　　13　　日
               家事法庭  法　　　官 李麗萍
以上正本係照原本作成。
如不服本裁定，應於送達後十日內向本院提出抗告狀，並繳納抗
告費新臺幣1千元。
中　　華　　民　　國　　111 　年　  5　　月　 　13　　日
                         書　記　官　盧品蓉